臺灣彰化地方法院交通事件裁定　　　　100年度交聲更字第9號
原處分機關
即移送機關　　交通部公路總局臺中區監理所彰化監理站
異　議　人
即受處分人　　簡銘宏
上列異議人因違反道路交通管理處罰條例案件，對於交通部公路
總局臺中區監理所彰化監理站民國100 年3 月7 日所為之處分（
彰監四字第裁64-I00000000號）聲明異議，經本院於100 年7 月
26日以100 年度交聲字第441 號裁定後，移送機關不服提起抗告
，經臺灣高等法院臺中分院撤銷原裁定發回本院（100 年度交抗
字第767 號），本院更為裁定如下：
    主  文
原處分撤銷。
簡銘宏汽車駕駛人，駕駛汽車經測試檢定酒精濃度超過規定標準
，吊扣小型車普通駕駛執照貳年，並應接受道路交通安全講習。
    理  由
一、原處分意旨略以：異議人即受處分人簡銘宏（以下稱受處分
    人）於民國99年9 月13日1 時1 分許，駕駛車牌號碼8K-800
    1 號自用小客車，在彰化縣員林鎮○○路口處，不慎撞擊前
    方路人林建宏，因「酒後駕車肇事，經酒精測試濃度值達0.
    73MG /L （肇事致人受傷）」違規，為警依法舉發，本案因
    有肇事致人受傷，不得適用道路交通管理處罰條例第68條第
    2 項記違規點數5 點之規定，爰依道路交通管理處罰條例第
    35條第1 項第1 款、第24條第1 項第2 款（裁決書漏載）規
    定裁處受處分人吊扣駕駛執照24個月（罰鍰已經法院判決無
    需繳納）及施以道路交通安全講習等語。
二、聲明異議意旨略以：受處分人所為業經法院判處罪刑確定，
    但本件酒駕時係駕駛小客車，且平日需仰賴駕駛大貨車為生
    ，請求僅吊扣小型車駕照等語。
三、按汽車駕駛人飲用酒類後，其吐氣所含酒精濃度超過每公升
    0.25毫克以上者，不得駕車；汽車駕駛人，駕駛汽車經測試
    檢定，有酒精濃度超過規定標準者，處15,000元以上60,000
    元以下罰鍰，並當場移置保管其車輛及吊扣其駕駛執照1 年
    ；因而肇事致人受傷者，並吊扣其駕駛執照2 年且應參加道
    路交通安全講習，道路交通安全規則第114 條第2 款及道路
    交通管理處罰條例第35條第1 項第1 款、第24條第1 項第2
    款分別定有明文。按94年12月14日修正前之道路交通管理處
    罰條例第68條規定：「汽車駕駛人，因違反本條例及道路交
    通安全規則之規定，受吊扣或吊銷駕駛執照處分時，吊扣或
    吊銷其持有各級車類之駕駛執照。」係指違規人持有之各級
    車類駕駛執照均應予吊扣或吊銷，然道路交通管理處罰條例
    第68條業於94年12月14日經修正公布並於95年3 月1 日施行
    ，修正施行後之條文業已刪除「吊扣或」等文字，即已將受
    吊扣駕駛執照之處分係吊扣其持有之各級車類駕駛執照部分
    之規定廢除，依現行條文之解釋，即係受吊銷駕照處分者，
    仍維持吊銷其持有之各級車類駕駛執照，至於受吊扣駕照處
    分者，則僅吊扣其違法或違規當時所駕駛車輛之駕駛執照，
    不得再吊扣其持有之其他各級車類駕駛執照（臺灣高等法院
    臺中分院97年度交抗字第848 號、第916 號裁定相同意旨參
    照）。此一條文修正之立法說明略以：「原條文將違法或違
    規駕駛人所持有各級車類之駕駛執照一併吊扣或吊銷，失之
    過酷，影響人民工作及生活甚鉅，爰修正之」等語，其立法
    意旨在於最高級車類之駕駛執照係受處分人賴以維生之工具
    ，而受處分人駕駛較低級車類之車輛違規受罰，卻一併吊扣
    其最高級車類駕駛執照，對受處分人之工作權及生存權造成
    極大之損害，有違比例原則，故予修法。
四、次按94年2 月5 日公布、95年2 月5 日施行之行政罰法第26
    條規定：「一行為同時觸犯刑事法律及違反行政法上義務規
    定者，依刑事法律處罰之。但其行為應處以其他種類行政罰
    或得沒入之物而未經法院宣告沒收者，亦得裁處之。前項行
    為如經不起訴處分或為無罪、免訴、不受理、不付審理之裁
    判確定者，得依違反行政法上義務規定裁處之。」，本條規
    定所謂「其他種類之行政罰」，依同法第2 條之規定，係指
    「限制或禁止行為之處分」（例吊扣證照）、「剝奪或消滅
    資格、權利之處分」（例吊銷證照）、「影響名譽之處分」
    （例公布姓名）及「警告性處分」（例記點、講習）等處分
    。考其立法目的，乃因一行為同時觸犯刑事法律及違反行政
    法上義務規定時，由於刑罰與行政罰同屬對不法行為之制裁
    ，而刑罰之懲罰作用較強，故依刑事法律處罰，即足資警惕
    時，實無一事二罰再處以行政罰之必要；但在其他種類之行
    政罰部分，因兼具維護公共秩序之作用，為達行政目的，行
    政機關仍得併予裁處。
五、經查：本件受處分人於99年9 月13日1 時1 分許，駕駛車牌
    號碼8K-8001 號自用小客車，於飲酒後（經酒精測試濃度值
    達0.73MG/ Ｌ）行經彰化縣員林鎮○○路，欲左轉中正路時
    ，因路口視線昏暗，疏未注意前方行人，致撞擊被害人林建
    宏，使被害人林建宏因此受有右腳輕微擦傷，為彰化縣警察
    局員林分局員警依道路交通管理處罰條例第35條第1 項第1
    款規定，掣單舉發其違規行為，並經原處分機關於100 年3
    月7 日以彰監四字第裁64-I00000000號裁決書裁處吊扣駕駛
    執照2 年（罰鍰已經法院判決無需繳納），並施以道路交通
    安全講習，其酒後駕車違反公共危險犯行，經臺灣彰化地方
    法院檢察署檢察官以99年度速偵字第1876號提起公訴，經本
    院以99年度交簡字第1755號判決判處拘役50日確定等情，為
    受處分人所不爭執，並據被害人林建宏於警詢中陳明在卷，
    復有道路交通事故調查報告表、舉發違反道路交通管理事件
    通知單、交通部公路總局臺中區監理所彰化監理站違反道路
    交通管理事件裁決書及本院刑事簡易判決附卷可稽，且據本
    院調閱臺灣彰化地方法院檢察署檢察官99年度速偵字第1876
    號偵查卷宗核閱無訛。再被害人林建宏於99年9 月13日因上
    開車禍受傷，經救護車送往員生醫院急診救治，亦有員生醫
    院以100 年12月1 日100 員生院字第100120003 號函檢送之
    急診病歷4 紙在卷可憑，是受處分人酒後駕車違反公共危險
    並致被害人林建宏受傷之本件違規行為，事證明確，足堪認
    定。惟查：
(一)關於吊扣駕駛執照2年之處分部分：
    本件受處分人係領有大貨車普通駕駛執照之駕駛人，且於本
    件酒後駕車違規當時所駕駛之車輛係自用一般小客車，此有
    汽車駕照基本資料及舉發違反道路交通管理事件通知單各1
    份在卷可憑。查本件受處分人之違規行為係發生於99年9 月
    13日，關於裁處吊扣駕照部分，自應依修正後道路交通管理
    處罰條例第68條之規定裁處，依上開說明，駕駛人受吊扣駕
    駛執照處分時，僅能吊扣其違法或違規當時所駕駛車輛之駕
    駛執照，而不再吊扣受處分人所持有各級車類之駕駛執照甚
    明。至上開道路交通安全規則對於汽車駕駛執照之管理，採
    取一照原則，固然導致駕駛人違規酒駕時，有執行吊扣駕駛
    執照上之困難，然此關於駕駛執照管理所衍生之問題，宜由
    執法機關設法解決，尚不得因執行困難或法規漏洞，即置立
    法修正通過之條文不予遵守適用，遽擴張解釋認應吊扣受處
    分人持有各級車類之駕駛執照，併予敘明。
(二)關於應參加道路交通安全講習之處分部分：
    本件受處分人就原處分裁處施以道安講習部分，雖未聲明異
    議，然因酒後駕車僅有一交通違規行為，且有關其處罰效果
    之罰鍰、吊扣駕駛執照與施以道路交通安全講習等與該交通
    違規行為是否存在，均無從分離，本院自應就原處分全部加
    以審理（臺灣高等法院暨所屬法院98年法律座談會刑事類提
    案第23號研討結果參照）。而原處分機關所為之施以道安講
    習之行政處分，究其性質，係屬對於預防將來再犯危險兼具
    維護公共秩序作用之行政管制罰，而與行政罰鍰係屬對於過
    去違反行政法上義務之行為予以處罰之行政秩序罰，有所不
    同，且其立法目的亦與刑罰有別，從而，前揭行政罰法第26
    條之一事不二罰原則，於此並無適用餘地，原處分機關裁處
    受處分人施以道路交通安全講習，依法核無不當。
六、綜上所述，本件受處分人違規行為時，係駕駛自用小客車，
    揆諸前開說明，其依法所受之處分應為限制其駕駛普通小型
    車之權利，即應吊扣其小型車普通駕駛執照，而非限制其駕
    駛大貨車之權利，然原處分機關竟吊扣受處分人之大貨車普
    通駕駛執照，顯有誤會，且此舉無異剝奪受處分人駕駛大貨
    車之權利，復與現行之道路交通管理處罰條例第68條之規定
    未合，故受處分人此部分異議理由，自屬可採。從而，本件
    異議為有理由，爰撤銷原處分，改諭知如主文第2 項所示之
    處罰。
據上論結，應依道路交通管理處罰條例第87條第2 項、道路交通
事件處理辦法第19條前段，裁定如主文。
中    華    民    國   100    年    12    月    5     日
                  刑事第八庭  法  官  游秀雯
以上正本證明與原本無異。
如不服本裁定，應於裁定送達後五日內向本院提出抗告狀(須附
抗告狀繕本 )。
中    華    民    國   100    年    12    月    5     日
                              書記官  謝志鑫